【裁判字號】    98,易,481
【裁判日期】    990318
【裁判案由】    詐欺
【裁判全文】
臺灣宜蘭地方法院刑事判決               98年度易字第481號
公  訴  人  臺灣宜蘭地方法院檢察署檢察官
被      告  甲○○
上列被告因詐欺案件，經檢察官提起公訴（98年度偵字第3872號
），本院判決如下：
    主  文
甲○○幫助犯詐欺取財罪，處有期徒刑參月，如易科罰金，以新
臺幣壹仟元折算壹日。
    犯罪事實
一、甲○○能預見將自己名義申請之金融機構帳戶存摺、提款卡
    、密碼交予他人，可供他人以該帳戶做為詐欺取財之人頭帳
    戶使用，竟不違背其本意，仍基於幫助他人詐欺取財之不確
    定犯罪故意，於民國98年8月20日前之某不詳時日、在不詳
    地點，將其開立台灣中小企業銀行羅東分行（下稱台灣中小
    企銀）帳號00000000000000號之帳戶（下稱台灣中小企銀帳
    戶）存摺、提款卡含密碼等帳戶資料提供予姓名年籍不詳之
    人，嗣該姓名年籍不詳之人或所屬之詐騙集團取得上開台灣
    中小企銀帳戶資料後，即基於詐欺取財之犯意，於98年8月
    20日10時許，以電話向廖偉珊佯稱：伊為彰化警局員警，廖
    偉珊之帳戶因遭詐騙集團冒用，故須列入控管云云，致使廖
    偉珊陷於錯誤，依詐騙集團成員之指示，於同日12時許，存
    款新臺幣（下同）100,000元至上開台灣中小企銀帳戶內。
    廖偉珊於匯款完畢後隨即察覺有異即報警處理，然上開款項
    旋於同日12時許為詐騙集團成員提領一空。嗣經警以上開台
    灣中小企銀帳戶循線追查，而知上情。
二、案經宜蘭縣政府警察局羅東分局報告台灣宜蘭地方法院檢察
    署檢察官偵查後起訴。
    理  由
壹、證據能力部分：
    被告以外之人於審判外之陳述，雖不符前四條之規定，而經
    當事人於審判程序同意作為證據，法院審酌該言詞陳述或書
    面陳述作成時之情況，認為適當者，亦得為證據；當事人、
    代理人或辯護人於法院調查證據時，知有第159條第1項不得
    為證據之情形，而未於言詞辯論終結前聲明異議者，視為有
    前項之同意，亦為刑事訴訟法第159條之5第1項、第2項所明
    定。本件被告於本院審理時對於下列所述之證據資料，均不
    爭執其證據能力，本院審酌該等證據資料作成時之狀況，並
    無不宜作為證據之情事，依刑事訴訟法第159條之5第2項規
    定，自得作為證據，合先敘明。
貳、實體部分：
一、訊據被告甲○○固坦承確以自己名義開立上開台灣中小企銀
    帳戶，惟矢口否認有將該帳戶之存摺及提款卡等資料交予他
    人而幫助他人遂行詐欺取財犯行，辯稱：伊係將該帳戶存摺
    、提款卡放置在車子置物箱內，因車子未上鎖而遭竊，且同
    置於該處有伊身分證、土地銀行帳戶存摺及提款卡（下稱土
    地銀行帳戶資料）亦遭竊，伊發現遭竊後即於98年8月17日
    辦理身分證遺失補發，該二帳戶則因內無存款故未掛失云云
    。經查：
  (一)上開事實，業據被害人廖偉珊於警詢時指述甚詳，復有被害
    人提出之台灣中小企銀存款憑條、偽造之「台灣彰化地方法
    院檢察總署偵查卷宗」1張、台灣中小企銀98年10月23日、9
    8年11月30日羅東字第397、445號函及被告台灣中小企銀帳
    戶之開戶資料、交易明細在卷可稽。
  (二)被告雖辯以前詞，且有被告向宜蘭縣羅東鎮戶政事務所辦理
    身分證遺失補發之紀錄及申請書在卷為憑。惟查，被告於警
    詢時供稱：上開台灣中小企銀存摺、提款卡平時放在家中，
    遺失當天放在車上等語；於本院準備程序時卻供稱：被偷的
    二存摺很久以前就一直放在車上等語；然於本院審理時卻再
    供稱：「（該二存摺）本來都放家裡，因為要匯錢給大女兒
    ，所以去年（98年）8月多把提款卡、存摺放在車上，放了
    一、二天左右就不見了」、「（你要匯多少錢給你大女兒？
    ）不是匯錢，因為我女兒提款卡壞了，要我的身分證去辦理
    提款卡出來，那時候才知道（身分證及存摺）掉了」、「（
    你的土銀跟台灣中小企銀存摺平常放在家裡，為何會放在車
    上？）我也不會講…。因為我有向朋友借錢，朋友在催我的
    錢，所以我才把證件、帳戶資料、衣服等物放在車上」等語
    。互核被告上開所陳，被告對於為何將台灣中小企銀帳戶資
    料放置於車上之原因、放置時間所述前後均不一致，發現遺
    失之過程亦不合情理（伊女兒提款卡壞了為何要被告身分證
    辦理？）；況且被告台灣中小企銀帳戶至少自98年1月起至
    被害人於98年8月20日存款至該帳戶，其間均無任何提存紀
    錄，該帳戶內僅餘存款45元，且被告土地銀行帳戶自98年7
    月13日提款1,000元後，帳戶內亦僅剩餘6元，有前揭台灣中
    小企銀、土地銀行帳戶交易明細在卷可稽，被告實無理由將
    其內幾乎無存款之帳戶資料自家中取出放置車上。據上，足
    見被告所辯，顯係卸責之詞。
  (三)又參以現行詐欺集團或非法行騙之人，多以蒐購或使用人頭
    帳戶作為出入帳戶，再以提款卡提領詐騙所得，藉以逃避檢
    警之追緝，此為一般社會大眾所周知之事，苟詐欺集團或非
    法行騙之人所取得之帳戶資料與所使用之提款卡，來源並不
    確定，亦即並非經原申辦人同意下所取得者，實施詐騙之人
    若在遂行詐騙行為且造成被害人陷於錯誤而依指示匯入款項
    後，突遭所使用之帳戶申辦人凍結帳戶抑或掛失止付，則將
    如何提領詐騙所得款項？故倘以使用他人帳戶資料作為詐騙
    行為之出入帳戶者，衡情斷無可能任意使用撿拾所得抑或來
    源不明之帳戶供作詐騙工具。況上開帳戶於98年8月17日被
    告辦理身分證遺失補發後至被害人於98年8月20日存入款項
    前，並無任何存提紀錄，業如前述，殊難想像詐騙集團於竊
    取該帳戶資料後未經任何試驗存摺、卡片之可用性後，即行
    詐騙行為，是故被告空言辯稱台灣中小企銀帳戶資料遺失云
    云，顯與情理未合，實不足採。綜上，被告確有將台灣中小
    企銀帳戶之存摺、提款卡及密碼交予真實姓名年籍不詳之人
    使用等情，堪以認定。
  (四)再查金融機構之帳戶為個人理財之工具，為便利大眾使用之
    理財工具，目前對於申請開設金融帳戶並未設有任何特殊限
    制，一般民眾皆能自由申請開戶，並得同時在不同金融機構
    申請多數存款帳戶使用，殊無使用他人帳戶之必要，被告為
    成年人對於上開事項自無不知之理，則其對交付其申辦之帳
    戶資料予他人後，即可預見或將幫助詐騙之人得以使用其申
    辦之帳戶作為實施詐欺等財產犯罪之不法犯行，竟仍交付其
    開立之台灣中小企銀帳戶存摺、提款卡及密碼予真實姓名年
    籍不詳之成年人，使該名真實姓名年籍不詳之成年人利用其
    提供之存摺、提款卡及密碼遂行詐欺取財之犯行，自非違背
    其本意，其主觀上具有幫助他人使用其前開帳戶遂行詐欺犯
    罪之未必故意存在。綜上所述，本件事證已臻明確，被告犯
    行堪以認定，應予依法論科。
二、按被告甲○○交付以其自身名義開立之帳戶存摺、提款卡及
    密碼予年籍姓名不詳之成年人使用，顯見其對被害人遭詐騙
    之犯罪事實，已得預見其發生，且其發生並不違背其本意，
    其基於幫助之意思而參與真實姓名年籍不詳之成年人，基於
    詐欺取財之犯意而對被害人施以詐術，致使被害人陷於錯誤
    而存入款項，故核被告所為，應係犯刑法第30條第1項、第3
    39條第1項之幫助詐欺取財罪。又被告之行為僅止於幫助，
    依刑法第30條第2項之規定，按正犯之刑減輕之。爰審酌被
    告提供金融帳戶供年籍姓名不詳之成年人使用，影響社會正
    常交易安全，使犯罪追查趨於複雜，間接助長詐騙犯罪，及
    其素行、犯罪動機、目的、手段、智識程度及造成被害人財
    產法益社會整體金融體系之侵害程度、犯後否認犯行之態度
    等一切情狀，量處如主文所示之刑，並諭知易科罰金之折算
    標準。
據上論斷，應依刑事訴訟法第299條第1項前段，刑法第30條、第
339條第1項，刑法第41條第1項前段、刑法施行法第1條之1第1項
、第2項前段，判決如主文。
本案經檢察官劉憲英到庭執行職務
中    華    民    國    99    年    3     月    18    日
                  刑事第四庭審判長法  官  林楨森
                                  法  官  鄧晴馨
                                  法  官  陳雪玉
以上正本證明與原本無異。
如不服本判決應於收受送達後十日內向本院提出上訴書狀，並應
敘述具體理由；其未敘述上述理由者，應於上訴期間屆滿後二十
日內向本院補提理由書(均須按他造當事人之人數附繕本)「切勿
逕送上級法院」。
                                  書記官  陳建宇
中    華    民    國    99    年    3     月    22    日
本案論罪科刑主要法條：
中華民國刑法第339條
（普通詐欺罪）
意圖為自己或第三人不法之所有，以詐術使人將本人或第三人之
物交付者，處 5 年以下有期徒刑、拘役或科或併科 1 千元以下
罰金。

司法院資訊處製作；財團法人民間司法改革基金會備份。
